臺灣基隆地方法院刑事裁定
111年度基秩字第58號
移送機關    基隆市警察局第一分局
被移送人    余灝叡






上列被移送人因違反社會秩序維護法案件，經移送機關以中華民
國111年11月11日基警一分偵字第1110123373號移送書移送審理
，本院裁定如下：
    主  文
甲○○無正當理由攜帶具有殺傷力之器械，處罰鍰新臺幣參仟元。
扣案之摺疊刀壹把沒入。
其餘被移送部分不受理。
    理  由
壹、違序部分：
一、被移送人於下列時、地有違反社會秩序維護法之行為：
（一）時間︰民國111年10月19日17時。
（二）地點︰基隆市○○區○○路000號。
（三）行為︰基隆市警察局第一分局忠二路派出所員警於上開時
      、地執行轄內遊民清查勤務，發現被移送人占用公共空間
      影響環境整潔，遂上前予以攔查身分，並於警方予以管束
      之際，當場發現被移送人持有摺疊刀1把，經警詢其為何
      攜帶摺疊刀在身，被移送人辯稱其為削水果之用，顯無正
      當理由。
二、上開事實，有下列證據可資證明：
（一）被移送人於警詢之供述。
（二）基隆市警察局第一分局扣押筆錄、扣押物品目錄表。
（三）證物翻拍照片。
（四）扣案之摺疊刀1把。
三、按無正當理由攜帶具有殺傷力之器械、化學製劑或其他危險
    物品者，處3日以下拘留或新臺幣3萬元以下罰鍰，社會秩序
    維護法第63條第1項第1款定有明文。
四、經查：
    按社會秩序維護法第63條第1項第1款之規定，其所稱之「無
    正當理由」當指行為人若所持目的與該器械於通常上所使用
    之目的不同，而依當時客觀環境及一般社會通念，該持有行
    為因已逾該器械原通常使用之目的及範疇，致使該器械在客
    觀上因本具殺傷力之故，易造成社會秩序不安及存在不穩定
    危險之狀態，故依本條之立法意旨，當不以行為人是否已持
    之要脅他人生命、身體而產生實質危險為斷。查扣案之摺疊
    刀1把雖非槍砲彈藥刀械管制條例所列管之刀械，然目視其
    刀刃係金屬材質，質地堅硬，且業經開鋒，客觀上足以對人
    之生命、身體、安全構成威脅，具有殺傷力等情，有證物翻
    拍照片足堪佐證。被移送人於警詢時雖辯稱攜帶該摺疊刀是
    做削水果使用云云，惟其於上開時、地係在公共空間替其友
    人剪頭髮而非削水果，其攜帶該摺疊刀之目的已顯有可疑，
    且其於現場亦未提出水果以實其說，僅空泛陳稱「削水果」
    為由，實難認其有正當理由，亦已逸脫一般正常生活所必需
    之情形，是其持有該摺疊刀之行為，已逾該等器械原通常使
    用之目的及範疇，而易造成社會秩序不安及存在不穩定危險
    之狀態，故應認被移送人攜帶客觀上具殺傷力之摺疊刀1把
    並無正當理由，是其前述所辯，即非可採。核被移送人所為
    ，係違反社會秩序維護法第63條第1項第1款無正當理由攜帶
    具有殺傷力之器械。
五、爰審酌被移送人無正當理由而攜帶摺疊刀，對公共秩序、社
    會安寧造成潛在危險，惟慮及其未持以從事其他非法用途，
    違反義務及所生損害程度非鉅，兼衡被移送人之犯後態度、
    二、三專畢業之智識程度（本院卷第37頁）、於警詢時自述
    業粗工及自稱有思覺失調症、精神障礙（本院卷第8頁）之
    生活狀況，暨行為之動機、目的、手段等一切情狀，量處如
    主文所示之罰鍰。
六、沒入
    按供違反社會秩序維護法行為所用之物，以行為人所有者為
    限，得沒入之；但沒入，應符合比例原則，社會秩序維護法
    第22條第3項定有明文。本件被移送人攜帶之扣案摺疊刀1把
    ，係具有殺傷力之器械，業如前述，且屬被移送人所有，而
    為供其違反本法行為所用之物，已據被移送人於警詢中供承
    無訛，自應依上開規定沒入之。　　
貳、不受理部分：
一、移送意旨略以：被移送人於111年10月19日17時許，在基隆
    市○○區○○路000號，因占用公共空間影響環境整潔，於員警
    依法執行職務而上前予以攔查身分時，持續以「你耳聾嗎」
    、「幹你啥小」、「幹你娘」、「幹你娘機掰」等不當言詞
    相加等情，因認被移送人有違反社會秩序維護法第85條第1
    款之行為，爰移送法院裁處等語。　　　　　　
二、按違反本法之行為，涉嫌違反刑事法律或少年事件處理法者
    ，應移送檢察官或少年法庭依刑事法律或少年事件處理法規
    定辦理，社會秩序維護法第38條前段定有明文。又刑事訴訟
    法第303條第6款規定，對於被告無審判權者，應諭知不受理
    之判決，此規定於社會秩序維護法第92條明定法院受理違反
    社會秩序維護法案件亦準用之。
三、經查：
　　被移送人於上開時、地，在員警依法執行職務而上前予以攔
    查身分時，多次口出「你耳聾嗎」、「幹你啥小」、「幹你
    娘」、「幹你娘機掰」等語，此有密錄器譯文可參，被移送
    人以上開粗鄙之言詞辱罵依法執行職務之警員，有足以貶損
    人名譽而達到侮辱程度之可能，是被移送人之行為已逾越社
    會秩序維護法第85條第1款之規範，依社會秩序維護法第38
    條前段規定，應由移送機關就被移送人可能涉嫌之刑事罪責
    調查後，移送檢察官依刑事法律規定辦理。是以，移送機關
    以被移送人前開行為有違反社會秩序維護法第85條第1款規
    定，移送本院裁處，於法未合，爰依同法第92條準用刑事訴
    訟法第303條第6款規定諭知不受理。
參、依社會秩序維護法第46條第1項、第63條第1項第1款、第22
    條第3項、第38條前段、第92條，刑事訴訟法第303條第6款
    ，裁定如主文。
中    華    民    國   111    年    12    月     1    日
                  基隆簡易庭  法  官  藍君宜
以上正本證明與原本無異。
如不服本裁定，得於裁定書送達之翌日起5 日內，以書狀敘述理
由，提出於本院簡易庭，向本院普通庭提起抗告。
中　　華　　民　　國　　111 　年　　12　　月　　1 　　日
                              書記官  王一芳